臺灣高等法院刑事判決
109年度交上易字第227號
上  訴  人  
即  被  告  林義益


上列上訴人即被告因犯過失傷害案件，不服臺灣新北地方法院10
8年度審交易字第1619號，中華民國109年3月25日第一審判決（
起訴案號：臺灣新北地方檢察署108年度偵字第25677號），提起
上訴，本院判決如下：
    主          文
上訴駁回。   
    犯罪事實及理由
一、經本院審理結果，認第一審以上訴人即被告林義益（下稱被
    告）犯修正前刑法第284條第1項前段之過失傷害罪，判處拘
    役30日，並諭知易科罰金折算之標準為新臺幣1千元折算1日
    ，認事用法及量刑均無不當，應予維持，並引用第一審判決
    書記載之犯罪事實、證據及理由（如附件）。
二、被告上訴意旨略以：伊那天洗腎回來，因為肚子餓，血糖下
    降快要昏倒，才會將機車停在那邊觀望，想要騎過去買個便
    當，告訴人黃安順急速逆向行駛，伊閃避不及，才被撞飛，
    也導致伊多處受傷，伊未向告訴人求償，告訴人卻向伊請求
    高額損害賠償金，伊身為洗腎病人，無法工作，也沒有錢和
    解，原判決對伊不公平，請求撤銷原判決，從輕量刑云云。
三、惟查：
  ㈠告訴人於警詢時指稱：伊當時沿著正義北路往重陽路的方向
    直行，行駛在內側車道，被告突然從伊右手邊的車陣中衝出
    來，伊反應不及，和對方發生交通事故等語（見偵卷第8頁
    ）；復於偵查中指稱：當時伊打算回三重區自強路二段的租
    屋處，伊是騎乘在雙黃線內往前直行，旁邊有很多汽車停等
    紅燈，被告就突然從兩台汽車間衝出，伊反應不及就撞到了
    。被告衝出時還沒超越雙黃線，被告沒有騎出雙黃線等語明
    確（見偵卷第100頁）；而被告於偵查時亦供稱：當時伊從
    正義北路384號的永豐銀行領錢出來，看到正在塞車，伊騎
    機車從兩台轎車的空隙打算要迴轉到對向，當時伊頭低著，
    伊的機車大概已經超過雙黃線，但還沒有迴轉，就被告訴人
    騎在雙黃線外、逆向撞到伊的前輪等語（見偵卷第99頁）；
    又觀之卷附現場圖及案發後被告所騎乘M9D-158號普通重型
    機車停放位置之現場照片（見偵卷第61、73至75頁）可知，
    本件交通事故地點並未跨越雙黃線，足認告訴人並無被告所
    稱逆向行駛之情事。此外，卷內並無任何證據足以證明告訴
    人有超速行駛之行為，是被告前開所辯，顯屬事後卸責之詞
    ，不足採信，其上訴指摘原審判決認定事實不當云云，為無
    理由，應予駁回。
  ㈡又按量刑係法院就繫屬個案犯罪之整體評價，為事實審法院
    得依職權自由裁量之事項，量刑判斷當否之準據，應就判決
    之整體觀察為綜合考量，並應受比例原則等法則之拘束，非
    可恣意為之，致礙其公平正義之維護，必須兼顧一般預防之
    普遍適應性與具體個案特別預防之妥當性，始稱相當。苟已
    斟酌刑法第57條各款所列情狀，而未逾越法定刑度，如無偏
    執一端，致有明顯失出失入之恣意為之情形，上級審法院即
    不得單就量刑部分遽指為不當或違法（最高法院100年度台
    上字第5301號判決意旨參照）。查原審於量刑時已詳予審酌
    刑法第57條各款及前開所列情狀，予以綜合考量，就被告所
    犯之罪判處拘役30日，就刑罰裁量職權之行使，既未逾越法
    律所規定之範圍，亦無濫用權限之情形，難遽謂原判決就此
    部分之量刑有何不當，縱與被告主觀上之期待有所落差，仍
    難指其量刑有何不當或違法。是被告另執前詞提起上訴，指
    摘原審判決量刑過重云云，亦為無理由，應予駁回。
據上論斷，應依刑事訴訟法第368條，判決如主文。
本案經檢察官楊凱真提起公訴，檢察官楊淑芬到庭執行職務。
中　　華　　民　　國　　109 　年　　10　　月　　7 　　日
                  刑事第二十三庭審判長法　官  許永煌
                                      法　官  黃美文
                                      法　官  雷淑雯
以上正本證明與原本無異。
不得上訴。
                                      書記官  林立柏
中　　華　　民　　國　　109 　年　　10　　月　　7 　　日
附件：
臺灣新北地方法院刑事判決
                                 108年度審交易字第1619號
公　訴　人　臺灣新北地方檢察署檢察官
被　　　告　林義益　男　62歲（民國00年0月0日生）
                    身分證統一編號：Z000000000號
                    住○○市○○區○○路0段0巷0○0號
            黃安順　男　24歲（民國00年0月0日生）
                    身分證統一編號：Z000000000號
                    住○○市○○區○○路0段00巷00號
上列被告因過失傷害案件，經檢察官提起公訴（108 年度偵字第
25677 號），因被告於本院準備程序中為有罪之陳述，本院告知
被告簡式審判程序之旨，並聽取當事人之意見後，經本院裁定進
行簡式審判程序，判決如下：
    主    文
林義益犯過失傷害罪，處拘役參拾日，如易科罰金，以新臺幣壹
仟元折算壹日。
黃安順犯過失傷害罪，處拘役拾日，如易科罰金，以新臺幣壹仟
元折算壹日。
    事實及理由
一、林義益於民國108 年1 月10日17時40分許，騎乘車牌號碼00
    0-000 號普通重型機車，從新北市○○區○○○路000 號之路邊
    起始，本應注意在劃有分向限制線，禁止變換車道線之路段
    ，不得迴車，而依當時並無不能注意之情事，竟疏未注意及
    此，貿然自上開路邊駛至跨越禁止變換車道線，適有黃安順
    騎乘車牌號碼000-000 普通重型機車，沿新北市三重區正義
    北路往重陽路方向行駛，亦疏未注意車前狀況，兩車因此發
    生碰撞，林義益因而受有左側腕部挫傷之初期照護之傷害，
    黃安順則受有右側踝部挫傷、右側膝部挫傷等傷害。
二、上揭事實，業據被告黃安順於本院準備及審理時坦承不諱；
    被告林義益於偵查、本院準備及審理時均坦承不諱，並有道
    路交通事故現場圖（含草圖）、道路交通事故調查報告表（
    一）及（二）各1 紙、現場及車損照片12張、新北市政府車
    輛行車事故鑑定會108 年10月16日新北車鑑字第0000000 號
    鑑定意見書、新北市立聯合醫院診斷證明書2 份在卷可佐，
    被告2 人上開任意性自白與事證相符而足採信。
三、新舊法比較：按行為後法律有變更者，適用行為時之法律。
    但行為後之法律有利於行為人者，適用最有利於行為人之法
    律，刑法第 2條第1 項定有明文。經查，被告2 人行為後，
    刑法第284 條業於108 年5 月29日修正公布，並於同年月31
    日生效施行，而刑法第284 條第1 項前段過失傷害罪之構成
    要件本身於此次未經修正（但刪除第2 項條文），惟其法定
    刑則由「6 月以下有期徒刑、拘役或5 百元以下罰金」，修
    正為「1 年以下有期徒刑、拘役或10萬元以下罰金」。準此
    ，刑法第 284條第1 項前段過失傷害罪所定之構成要件，於
    上開規定修正前後仍屬一致，並無不同，然修正後已提高有
    期徒刑及罰金刑之規定，法定刑顯較諸修正前提高，此既涉
    及科刑規範之變更，仍有新舊法比較之必要，而經比較結果
    ，顯然修正後之條文提高有期徒刑及罰金之規定，較不利於
    被告，依刑法第2 條第1 項前段之規定，應適用行為時即修
    正前舊法之規定，對被告2 人較為有利。
四、論罪科刑：
  ㈠核被告2 人所為，均係犯修正前刑法第284 條第1 項前段之
    過失傷害罪。
  ㈡又被告2 人肇事後，經報案人或勤指中心轉來資料未報明肇
    事人資料，處理人員前往傷者就醫之醫院處理時，被告2 人
    在場並當場承認為肇事人，有道路交通事故肇事人自首情形
    記錄表在卷可稽，合於自首之要件，爰依刑法第62條前段之
    規定，均減輕其刑。
  ㈢爰審酌被告林義益明知雙黃線不得迴車，竟疏未注意逕予以
    迴轉（肇事主因），與適騎車在同向之被告黃安順，亦因疏
    未注意車前狀況（肇事次因），而閃避不及，雙方因此發生
    碰撞，致其2 人均受有傷害，誠屬不該；惟念被告2 人犯後
    均能坦承犯行，被告林義益雖表達願與被告黃安順和解之意
    願，但因雙方對於賠償金額未能達成共識而無法和解，兼衡
    被告2 人之過失程度、所受傷勢、智識程度、生活經濟狀況
    等一切情狀，各量處如主文所示之刑，並均諭知易科罰金之
    折算標準。
據上論斷，應依刑事訴訟法第273 條之1 第1 項、第299 條第 1
項前段，修正前刑法第284 條第1 項前段，刑法第2 條第1 項前
段、第62條前段、第41條第1 項前段，刑法施行法第1 條之1 第
1 項、第2 項前段，判決如主文。
本案經檢察官楊凱真偵查起訴，由檢察官高智美到庭執行職務。
中　　華　　民　　國　109 　　年　　3 　　月　　25　　日
                  刑事第二十四庭  法　官  林正忠
以上正本證明與原本無異。
如不服本判決，應於判決送達後20日內敘明上訴理由，向本院提
出上訴狀（應附繕本），上訴於臺灣高等法院。其未敘述上訴理
由者，應於提起上訴後20日內向本院補提理由書（切勿逕送上級
法院）。
                                  書記官　許雅琪
中　　華　　民　　國　109 　　年　　3 　　月　　25　　日
附錄本案論罪科刑法條全文：
修正前刑法第284 條第1 項
因過失傷害人者，處6 月以下有期徒刑、拘役或5 百元以下罰金
，致重傷者，處1 年以下有期徒刑、拘役或5 百元以下罰金。